臺灣臺北地方法院民事判決　九十一年度訴字第二三四六號
　　原　　　告　　台北銀行股份有限公司
　　法定代理人　　甲○○
　　訴訟代理人　　丁○○
　　　　　　　　　乙○○
　　被　　　告　　台灣秀工股份有限公司
　　兼法定代理人　己○○
　　被　　　告　　戊○○
　　訴訟代理人　　庚○○
　　被　　　告　　辛○○
　　兼訴訟代理人　丙○○
右當事人間請求清償借款事件，本院判決如左：
    主    文
被告應連帶給付原告新台幣貳佰壹拾捌萬壹仟零肆元及附表所示之利息、違約金。
訴訟費用由被告連帶負擔。
本判決於原告以新台幣柒拾參萬元或同面額之台北市政府建設公債九十年度第一期債
票供擔保後，得假執行。
    事    實
甲、原告方面：
  壹、聲明：
    一、被告應連帶給付原告新台幣（下同）二百十八萬一千零四元及附表所示之利
        息、違約金。
    二、願以現金或同面額之台北市政府建設公債九十年度第一期債票供擔保，請准
        宣告假執行。
  貳、陳述：
    一、被告台灣秀工股份有限公司邀同其餘被告為連帶保證人，於民國八十五年九
        月二十三日向原告借款三筆，各為(一)八十三萬元；(二)二百萬元；(三)五百八十
        五萬元。均約定於八十六年九月二十三日到期償還，利息各依原告所訂基本
        放款利率加碼年息(一)百分之一．三；(二)百分之一．五；(三)百分之一．三按月
        計付，嗣後原告調整上開基本放款利率時，應自調整之日起，按新利率加原
        加碼計息。被告台灣秀工股份有限公司如遲延還本或付息時，本金自到期日
        起，利息自繳息日起，逾期在六個月以內部分，按本金金額照前項約定利率
        百分之十加付違約金，逾期超過六個月部分，照上項標準加倍計付。
    二、詎上開本金為二百萬元之借款，除到期清償部分本金一百六十萬元外，其餘
        二筆借款到期後，均未清償。嗣後原告就鈞院八十九年度民執公字第一八七
        八五號拍賣抵押物強制執行事件聲明參與分配，受償案款六百三十五萬一千
        零九十二元及執行費六萬二千五百四十六元，經依約抵充執行費六萬二千五
        百四十六元、上開三筆借款自八十八年四月二十七日起至九十年二月十九日
        止之違約金合計二十四萬二千零十三元、自八十八年四月二十七日起至九十
        年二月十九日止之利息合計一百二十一萬零八十三元、上開第(一)筆借款本金
        八十三萬元、第(二)筆借款本金四十萬元、第(三)筆借款本金三百六十六萬八千
        九百九十六元後，尚欠本金二百十八萬一千零四元及附表所示之利息、違約
        金未清償，為此依消費借貸及連帶保證契約之法律關係，訴請被告連帶如數
        清償。
  參、證據：提出保證書一件及借據三件為證。
乙、被告方面：
  壹、被告台灣秀工股份有限公司、己○○、戊○○部分：
    一、聲明：駁回原告之訴。
    二、陳述：希望能與原告和解，分期清償。
  貳、被告辛○○、丙○○部分：
    一、聲明：駁回原告之訴。
    二、陳述：
      (一)本件三筆借款係被告辛○○為連帶保證人，由台灣秀工股份有限公司向原告
        借貸之款項。本件借款被告並提供所有坐落於台北市○○○路四六七之十一
        號四樓連同基地應有部分之不動產為原告設定抵押擔保，因近年來經濟環境
        惡化，經營不易，致台灣秀工股份有限公司資金週轉困難，無法順利清償上
        述借款。
      (二)原告於起訴前已先就右述被告所有不動產抵押品聲請拍賣，獲償金額達六百
        三十五萬一千零九十二元。原告起訴主張之金額中，實含高額利息及違約金
        。依原契約約定，逾期六個月以內部分，按本金金額照本金利息計算標準加
        計百分之十，逾期超過六個月部分又加倍計付，致令違約金高達本金之百分
        之三十。依民法第二百零五條明定，約定利率超過週年利率百分之二十者，
        債權人對於超過部分之利息無請求權。本件原告以定型化契約，乘被告需款
        孔急之際，簽下高額違約金條款，令被告除提供不動產擔保外，尚須承擔違
        約金之處罰，且其所定違約金標準，相較於目前金融業放款年利率僅百分之
        五至百分之七之水準，明顯違反平等互惠原則，對被告亦顯失公平，故除超
        過百分之二十部分，依前開民法第二百零五條規定當然無請求權外，未超過
        百分之二十部分，依民法第二百四十七條之一及消費者保護法第十二條第二
        項第一款規定，亦應屬無效。故原告主張之金額中，應扣除違約金部分，並
        依目前金融業之合理利率調整計息，方屬合理。
    理　　由
一、本件依兩造所訂保證書第三條及借據其他約定事項第二項約定，由兩造合意以本
    院為第一審管轄法院，先予敘明。
二、原告主張之事實，已據其提出與所述相符之保證書及借據為證，並為被告所不爭
    ，自堪信實。被告台灣秀工股份有限公司、己○○、戊○○雖辯稱希望能與原告
    和解，分期清償等語，惟未經原告同意，自不能減免被告給付責任。又被告辛○○、丙○○辯稱依原契約約定，違約金高達本金之百分之三十，且原告以定型化
    契約，乘被告需款孔急之際，簽下高額違約金條款，令被告除提供不動產擔保外
    ，尚須承擔違約金之處罰，且其所定違約金標準，相較於目前金融業放款年利率
    僅百分之五至百分之七之水準，明顯違反平等互惠原則，對被告亦顯失公平，故
    除超過百分之二十部分，依民法第二百零五條規定當然無請求權外，未超過百分
    之二十部分，依民法第二百四十七條之一及消費者保護法第十二條第二項第一款
    規定，亦應屬無效云云。惟查，本件違約金利率如附表所示，僅為年息百分之一
    ．八二至百分之一．八七二間，被告辛○○、丙○○稱高達本金百分之三十，顯
    非事實。又本件借款契約之訂定，使借款人台灣秀工股份有限公司取得借款本金
    ，獲有融通資金之利益，貸與人即原告相對取得年息百分之九．一至百分之九．
    三六間之利息收益，並無違反平等互惠或對被告有失公平之情形，被告辛○○、
    丙○○徒以前詞置辯，委無可取。
三、從而原告依消費借貸及連帶保證之法律關係，訴請被告給付二百十八萬一千零四
    元及附表所示之利息、違約金，即無不合，應予准許。
四、原告陳明願供擔保，聲請宣告假執行，核無不合，爰酌定相當擔保金額准許之。
據上論結，原告之訴為有理由，依民事訴訟法第三百八十五條第一項前段、第八十五
條第二項、第三百九十條第二項，判決如主文。
中　　　華　　　民　　　國　　九十一　　年　　　七　　　月　　 十六　　 日
　　　　　　　　　　　　　　　　　　　民事第六庭　法　官　黃明發
右正本證明與原本無異
如對本判決上訴，須於判決送達後廿日內向本院提出上訴狀
中　　　華　　　民　　　國　　九十一　　年　　　七　　　月　　 十九　　 日
　　　　　　　　　　　　　　　　　　　　　　　法院書記官　謝梅琴
